最高法院刑事判決　　　　　　　　　　　　　　　九十一年度台上字第三七六九號
　　上　訴　人　甲○○
右上訴人因偽造文書案件，不服台灣高等法院中華民國八十九年四月十八日第二審判
決（八十八年度上訴字第三四八九號，起訴案號：台灣台北地方法院檢察署八十五年
度偵字第六一三號），提起上訴，本院判決如左：
    主  文
上訴駁回。
    理  由
一行使偽造私文書部分：
按刑事訴訟法第三百七十七條規定，上訴於第三審法院，非以判決違背法令為理由，
不得為之。是提起第三審上訴，應以原判決違背法令為理由，係屬法定要件。如果上
訴理由狀並未依據卷內訴訟資料，具體指摘原判決不適用何種法則或如何適用不當，
或所指摘原判決違法情事，顯與法律規定得為第三審上訴理由之違法情形，不相適合
時，均應認其上訴為違背法律上之程式，予以駁回。本件上訴人甲○○上訴意旨略稱
：(一)、上訴人成立祥華昭實業有限公司（下稱祥華昭公司）之目的，係為履行與晨峰
開發股份有限公司（下稱晨峰公司）於民國八十四年三月八日所簽訂之經銷合約，代
晨峰公司推展在台北縣之國際電話通訊仲介業務，此由晨峰公司於八十四年九月七日
傳真予其客戶之敬告啟事中載明「自今年九月份起，敝公司與原北縣分公司祥華昭公
司正式終止合作關係」等語，即可證明。惟原判決事實欄卻記載上訴人係因晨峰公司
服務不佳，為另行推展世紀公司之國際電話通訊服務業務，始成立祥華昭公司等情，
足見原判決此部分事實之認定與卷內資料不符，有判決理由矛盾之違法。(二)、原判決
以證人茹錦玉當庭自陳內容實在之八十五年十月十五日陳述狀，作為認定上訴人有行
使偽造文書犯行之證據之一。然查該陳述狀記載：「……加盟人員之客戶要更換為Ｃ
ＴＩＬ系統，所須作原先系統的退線是加盟人員份內的事，非祥華昭公司的業務範圍
，所以林漢杰提出辦理退線之表格，我也不知內容，也沒詳究內容，……，我曾跟甲
○○先生說：林漢杰請我們公司幫他辦理退線之打字傳真，郭先生並未反對，所以當
林漢杰拿出退線表格請求我們幫忙打字傳真時，我就沒有再請示郭先生」等語，此陳
述內容非但無法證明上訴人有行使偽造文書犯行之故意，反而可證上訴人根本未獲悉
該傳真內容，但原判決卻以該陳述狀認定上訴人犯罪，有證據上理由矛盾之違法。(三)
、證人葛欣之證詞狀內載：「……祥華昭公司的負責人甲○○先生係因汐止珠寶事業
之故，分身乏術，不常進公司，故將公司一切業務交由當時之業務經理茹錦玉小姐全
權處理，而當時林漢杰將取消表格交給茹經理時，曾有這樣的一段對話：茹：阿杰啊
，這會不會有問題啊！林：不會，不會，絕對不會。因此茹經理才敢將此一表格交給
助理發函美國」等語，足證上訴人對於系爭傳真信函內容確實不知；另茹錦玉前述八
十五年十月十五日陳述狀亦可證明上訴人不知傳真信函之內容，此有利之證據，原審
不予採納，僅以「均不足為被告有利之認定」，而未詳加說明其理由，有判決不載理
由之違法等語。
惟查證據之取捨及其證明力之判斷，屬於事實審法院之職權，苟其所為之判斷，並不
違背經驗法則及論理法則，即不能任意指為違背法令，而執為合法之第三審上訴理由
。又認定犯罪事實所憑之證據，並不以直接證據為限，間接證據亦包括在內，審理事
實之法院綜合卷內之直接、間接證據，本於推理作用，於通常一般之人均不致有所懷
疑，得確信其為真實之程度者，即非不得據之為有罪之認定。原審認定上訴人有原判
決事實欄所載之行使偽造私文書犯行，係以系爭晨峰公司之客戶取消與美國電訊集團
公司國際電話回撥系統服務合約之傳真取消函（下稱取消函），係由祥華昭公司之傳
真機傳往美國之電訊集團公司，為上訴人所不否認之事實，證人林漢杰供稱取消函是
其拿至祥華昭公司交予茹錦玉，茹錦玉知悉取消函之客戶原為晨峰公司客戶，因其有
告之等語；而茹錦玉於第一審亦證稱：林漢杰拿取消函請伊公司傳真，因客戶有申請
美國世紀公司之回撥服務系統，客戶怕雙重付費，取消函之傳真，事先有告知老闆即
上訴人等語。依上述二人之供述可知，傳真取消函至美國電訊集團公司係經上訴人之
同意。上述取消函之文字雖為英文，但上訴人曾與晨峰公司簽約經銷回撥服務，自難
謂其不知取消函需以晨峰公司名義為之，且上訴人又知所傳真者係晨峰公司客戶之取
消函，則上訴人就以晨峰公司名義傳真取消函之事，應知情且同意，其與茹錦玉、林
漢杰間均有行使偽造私文書之認識及共同犯意聯絡甚明。至於茹錦玉於原審所稱：林
漢杰向公司借傳真機有報告上訴人，伊不知用晨峰公司名義傳真文件，伊亦不知傳真
何種文件云云，係事後卸責及迴護上訴人之詞，為不足取。此外，復有相關之合約書
、信函、律師函等可資佐證等證據，予以綜合判斷，認上訴人所為，成立刑法第二百
十六條、第二百十條之行使偽造私文書罪及刑法第三百四十二條第一項之背信罪，依
牽連犯規定從一重之行使偽造私文書罪處斷，於法定刑內量處其刑，已詳述其所憑證
據及認定之理由，並指駁、說明上訴人否認犯罪，所辯為卸責飾詞，為不足採信之理
由。所為論斷，均有卷存證據資料可資覆按。查上訴人成立祥華昭公司之時間，究竟
在上訴人與晨峰公司終止經銷合約之前或之後，其成立祥華昭公司之最初目的究竟是
為推展與晨峰公司簽約之通訊仲介業務，抑另行推展世紀公司之通訊服務業務，於上
訴人是否成立前述犯罪，並不生影響，是原判決事實欄所載上訴人成立祥華昭公司目
的在另行推展世紀公司之國際電話通訊服務業務等情，縱有不當，既於判決本旨不生
影響，自不得執為適法之上訴理由。又茹錦玉於第一審及原審已到庭作證，而其八十
五年十月十五日之陳述狀內容，與其到庭所為供述內容相同，原判決就其所述林漢杰
請祥華昭公司幫忙辦理取消函之打字、傳真之事，其事前有告訴上訴人，並經上訴人
同意等情部分，認與事實相符，而採信之；就其所述其與上訴人均不知取消函內容云
云，認為係卸責及迴護之詞，不可採信，已說明其理由，上訴意旨就原審此部分認事
採證之合法職權行使及原判決已有論列說明之事項，任意指有判決理由矛盾及判決不
備理由之違法，亦非適法之第三審上訴理由。按證人於審判外之陳述，除法律有規定
者外，不得作為證據，刑事訴訟法第一百五十九條定有明文。上訴人於審理中所提證
人葛欣之證詞狀，為葛欣於審判外之書面陳述，自不得作為證據，原判決認該證詞狀
不足為上訴人有利之認定，並無不合，上訴意旨認該證詞狀為有利之證據，尚有誤會
。是上訴意旨所指摘原判決之違法情形，殊與法律規定得為第三審上訴理由之違法情
形，不相適合，衡以前述說明，此部分其上訴為違背法律上之程式，應予駁回。
二背信部分：
按刑事訴訟法第三百七十六條所列各罪之案件，經第二審判決者，不得上訴於第三審
法院，法有明文。本件上訴人所犯背信部分，核屬刑事訴訟法第三百七十六條第五款
之案件。依首開說明，既經第二審判決，自不得上訴於第三審法院。縱此部分與上述
上訴人被訴之行使偽造私文書部分有牽連關係，為裁判上一罪，但其被訴行使偽造私
文書部分之上訴為不合法，本院應從程序上予以駁回，而無從為實體上判決，對於輕
罪部分之此部分，亦無從適用審判不可分原則，為實體上審判。上訴人竟復提起上訴
，顯為法所不許，應予駁回。
據上論結，應依刑事訴訟法第三百九十五條前段，判決如主文。
中      華      民      國    九十一    年      七      月      十      日
                              最高法院刑事第七庭
                                  審判長法官  張  信  雄
                                        法官  賴  忠  星
                                        法官  張  清  埤
                                        法官  呂  永  福
                                        法官  蕭  仰  歸
      右正本證明與原本無異
                                              書  記  官
中      華      民      國    九十一    年      七      月     十八     日
